【裁判字號】    90,交訴,50
【裁判日期】    901004
【裁判案由】    肇事遺棄罪等
【裁判全文】
臺灣桃園地方法院刑事判決                            九十年度交訴字第五號
    公  訴  人  臺灣桃園地方法院檢察署檢察官
    被      告  乙○○
    選任辯護人  林亦書律師
右列被告因肇事遺棄罪等案件，經檢察官提起公訴（九十年度偵字第九八八號），本
院判決如左：
    主    文
乙○○駕駛動力交通工具肇事，致人受傷而逃逸，處有期徒刑陸月，如易科罰金，以
參佰元折算壹日。
    事    實
一、乙○○於民國九十年一月三日凌晨與友人甲○○用餐後，駕駛其所有車號七Ｇ—
    六四四０號自用小客車搭載甲○○，沿桃園縣桃園市○○路，往永安路方向行駛
    ，於當晚三時四十分許途經民族路、新生路口時，適有呼氣時酒精濃度高達０‧
    八九ｍｇ／ｌ，而不能安全駕駛動力交通工具之丙○○（酒後駕車部分，待通緝
    到案後另行審結），亦駕駛車牌號碼ＲＴＢ—八０八號輕型機車，延民族路同向
    行駛在乙○○車後，丙○○本應注意車前狀況，隨時採取必要之安全措施，以避
    免危險之發生，且依當時情形，又無不能注意之情形，惟因丙○○服用酒類後，
    無法安全操控該機車，致撞擊前方乙○○所駕小客車，因而倒地受有頭部外傷併
    頭皮血腫、顏面擦傷、疑胸部挫傷等傷害（傷害部分未據告訴）；詎乙○○明知
    有與他人發生擦撞以致肇事，仍於聽聞撞擊聲減慢車速發現丙○○受傷倒地後，
    竟不為必要之救護措施，反而駕車逃離現場。嗣有員警鄭少龍、林端吉至上開路
    口附近巡邏目睹上情，由警員鄭少龍鳴放警笛追捕，而於桃園縣桃園市○○路、
    慈文路口查獲乙○○。
二、案經桃園縣警察局桃園分局報告臺灣桃園地方法院檢察署檢察官偵查起訴。
    理    由
一、訊據被告乙○○固坦承曾於上開時地駕車行經事故現場等情不諱，惟矢口否認有
    肇事逃逸犯行，辯稱：伊當時未聽見撞擊聲，不知發生車禍云云。惟查：
  （一）本件車禍之發生確係被告所駕駛之七Ｇ—六四四０號自小客車與丙○○所騎
        乘之ＲＴＢ—八０八號輕型機車發生擦撞並致丙○○受有頭部外傷併頭皮血
        腫、顏面擦傷、疑胸部挫傷等傷害一節，業據被害人丙○○於檢察官偵訊時
        陳述：伊當晚行駛在民族路上，行經新生路口時，伊撞擊在前方同向行駛之
        乙○○駕車，當時警察有目睹過程等語翔實，核與證人即當場目睹之員警鄭
        少龍及林端吉於本院九十年四月二十日調查時分別結證稱：「是，我當天是
        與林端吉一起騎摩托車做夜間巡邏，而於凌晨三時四十分許就聽見一聲很大
        聲的撞擊聲，當時街道上很安靜，我們往前看就發現丙○○連人帶機車在地
        上打轉，而沒發現其他車輛，民族路、新生路口有路燈我認為照明足夠，後
        來我與林端吉一同騎車往前查看時，發現乙○○所駕車牌號碼七Ｇ—六四四
        ０號雷諾自小客車於民族路上暫停一下沒幾秒鐘，該車就又往前開，他停車
        時與前方交通號誌尚有一段距離，且前方並無其他車輛或狀況需停車，我當
        時與他距離不遠目測非常清楚，乙○○暫停後就馬上起步往前行駛，‧‧‧
        。」、「‧‧‧，可是我沿路除了放警笛還有按喇叭。」；「當時我與鄭少
        龍在巡邏，突然聽見一聲聲響，我們聽得很清楚，當時街道很安靜，我發現
        機車時該機車已經倒地在滑行，且又發出很大聲的聲響，並發現乙○○的車
        子在前方，且該車的煞車燈有閃一下，該車就繼續往前行駛，我就在丙○○
      旁邊保持現場，鄭少龍就鳴警報器去追車子」、「‧‧‧，我目測覺得被告
        的車子過民族路、三民路口後有加速，‧‧‧。」（本院該日訊問筆錄參照
        ）等語，及證人即被告所搭載之友人甲○○自警訊至本院九十年四月二十日
        調查時均證稱：當時確有聽見撞擊聲（偵查卷第八頁背面、本院該日訊問筆
        錄參照）等語相符。再被告所駕駛之前開車輛右後車門後方，確有擦撞痕跡
        ，有照片一幀附卷可稽（偵查卷第十五頁上半部），且與被害人丙○○指訴
        擦撞位置大致相符，此外，並有敏盛綜合醫院九十年一月三日診斷證明書一
        紙附於偵查卷第十二頁可稽，衡之證人鄭少龍、林端吉當時係值勤員警，雖
        均未親眼目睹被告與被害人發生事故之瞬間，惟其等於聽見撞擊聲後即發現
        被害人倒地被告駕車在前，而被告亦自承其當時確行經該路段，後來並經警
        員鄭少龍攔停，且其所駕駛之汽車上又有擦撞痕跡等情綜合判斷，足以認定
        被告確駕車與被害人丙○○擦撞肇事。雖被告辯稱伊確未肇事，其與警員在
        警局時曾起爭執云云，惟查，證人鄭少龍、林端吉均為現職警員，與被告素
        無怨隙，其等身為執法公務人員且在具結負偽證罪處罰之心理壓力下，實無
        偽證故陷被告於罪之可能及必要，且其等證言亦與被害人指訴、證人甲○○
        證述互合相符，是證人鄭少龍、林端吉之證言，確實真實可採。再刑法第一
        百八十五條之四肇事逃逸罪之立法源由，即係為避免交通事故發生後，其中
        一方未為適當救護即任意離開現場而使傷者傷勢加劇而避免傷害擴大，是並
        不以肇事者就該交通事故發生應負故意或過失之刑事責任為限，是本件事故
        之發生，縱係因被告丙○○酒後駕車自後方追撞被告乙○○所駕小客車，惟
        此並無礙被告乙○○確有肇事。
  （二）又被告明知肇事致告訴人受傷後，未為任何必要之救護措施，隨即駕車逃離
        現場，棄已受傷之丙○○不顧等情，業據證人鄭少龍、林端吉於本院調查時
        均證述：被告肇事後在前方無車無號誌狀況下，曾經採煞車暫停後再起步行
        駛等語翔實（本院九十年四月二十日訊問筆錄參照），且證人甲○○亦證述
        曾聽聞撞擊聲等語，已如前述，被告主觀上明知肇事仍駕車逃逸一節甚為明
        確。雖被告辯稱伊確不知情有車禍發生云云，且證人甲○○事後亦證稱聽見
        撞擊聲後並未發現有與車禍發生肇事云云。惟被告於警訊至本院調查時均辯
        稱其長期操作農機聽力不佳故未聽見撞擊聲，然其自警訊至本院審理終結，
        均未曾提出任何其聽力受損不佳之證明，且被告於本院調查、審理時，亦未
        呈現聽力不佳之情，是其上開辯解，顯係臨訟卸責之詞，不足採信；又證人
        甲○○雖證稱當時回頭看未發現有車禍肇事云云，惟被告丙○○當時與被告
        所駕車輛擦撞後機車即倒地等情，已如前述，且衡之當時情形除兩車撞擊所
        產生之巨大聲響外，並有員警鄭少龍鳴放警笛從後追趕，被告及證人甲○○
        當已能發覺注意有事故發生，證人甲○○係被告友人，其所為上開證言，顯
        係迴護被告之詞，諉無足採。
    綜上所述，本件事證明確，被告犯行洵堪認定，應予依法論科。
二、核被告所為，係犯刑法第一百八十五條之四肇事逃逸罪。查被告行為後，關於易
    科罰金之折算標準，刑法第四十一條業於九十年一月十日經修正公布，並於同年
    月十二日生效，易科罰金之適用範圍擴大為最重本刑五年以下有期徒刑之罪，並
    明定併合處罰之數罪，如各罪均得易科罰金者，其應執行之刑逾六月時，亦得適
    用之，是被告行為後法律已有變更，經比較新舊法之結果，以修正後之新規定對
    被告較有利，應依刑法第二條第一項前段之規定，適用裁判時即修正後之刑法第
    四十一條第一項前段，附此敘明。爰審酌本件事故實係因丙○○酒後騎乘機車所
    致，且被害人因本件交通事故所受傷害尚非嚴重，再被害人就本件事故亦不予追
    究等一切情狀，量處如主文所示之刑，並諭知易科罰金之折算標準。
三、至被告丙○○部分，俟其通緝到案後，始另行審結，附此敘明。
據上論斷，應依刑事訴訟法第二百九十九條第一項前段，刑法第二條第一項前段、第
一百八十五條之四、修正後第四十一條第一項前段，罰金罰鍰提高標準條例第二條，
判決如主文。
本案經檢察官胡樹德到庭執行職務
中      華      民      國    九十      年      十      月      四      日
                                臺灣桃園地方法院交通法庭
                                    審判長法  官  孫 惠 琳
                                          法  官  林 春 鈴
                                          法  官  簡 婉 倫
右正本證明與原本無異。
如不服本判決，應於判決送達後十日內向本院提出上訴狀( 應附繕本 )，上訴於
臺灣高等法院。
                          書記官  王 泰 元
中      華      民      國    九十      年      十      月      八      日
附錄論罪科刑依據之法條：
刑法第一百八十五條之四
駕駛動力交通工具肇事，致人死傷而逃逸者，處六月以上五年以下有期徒
刑。


司法院資訊處製作；財團法人民間司法改革基金會備份。
